【裁判字號】    95,易,299
【裁判日期】    950817
【裁判案由】    恐嚇
【裁判全文】
臺灣屏東地方法院刑事判決               95年度易字第299號
公  訴  人  臺灣屏東地方法院檢察署檢察官
被      告  甲○○
上列被告因恐嚇案件，經檢察官聲請簡易判決處刑（94年度偵字
第5167號），本院認不宜依簡易判決處刑，改依通常程序審理，
判決如下：
    主  文
甲○○無罪。
    理  由
一、公訴意旨略以：被告甲○○係告訴人乙○○所經營天仁醫院
    之離職員工，前於民國90年間，因竊盜案件，經臺灣屏東地
    方法院以90年度易字第1521號判決判處有期徒刑10月確定，
    並於92年5 月5 日縮刑期滿執行完畢。復因受託領取薪資糾
    紛，而基於恐嚇之概括犯意，於94年8 月25日17時許，前往
    屏東縣內埔鄉○○村○○路142 號之天仁醫院一樓候診室內
    ，以「若不給錢，你就不要門診及營業，出門時要小心一點
    ，會發生什麼事沒有人知道」等言詞，恐嚇告訴人；又於翌
    日8 時許，再度前往上開天仁醫院內，阻止醫院員工開啟大
    門營業，並進入一樓候診室內對告訴人恐嚇「如果今天不給
    錢，醫院今天就別看診」等語，使告訴人心生恐懼，致生危
    害於告訴人之安全。因認被告涉有刑法第305 條恐嚇危害安
    全罪嫌。
二、按犯罪事實應依證據認定之，無證據不得認定犯罪事實；又
    不能證明被告犯罪者，應諭知無罪之判決，刑事訟訴法第15
    4 條第2 項、第301 條第1 項分別定有明文。次按認定不利
    於被告之事實，須依積極證據，苟積極證據不足為不利於被
    告事實之認定時，即應為有利於被告之認定，更不必有何有
    利之證據；又事實之認定，應憑證據，如未能發現相當之證
    據，或證據不足以證明，自不能以推測或擬制之方法，以為
    裁判之基礎；且認定犯罪事實所憑之證據，無論直接或間接
    證據，其為訴訟上之證明，須達於通常一般之人均不致有懷
    疑，而得確信其為真實之程度者，始得據為有罪之認定，倘
    其證明尚未達到此一程度，而有合理之懷疑存在時，尚難為
    有罪之認定基礎，最高法院30年上字第816 六號判例、40年
    台上字第86號、76年台上字第4986號分別著有判例。再被害
    人之陳述如無瑕疵，且就其他方面調查又與事實相符，固足
    採為科刑之基礎，倘其陳述尚有瑕疵，則在未究明前，遽採
    為論罪科刑之根據，即難認為適法，最高法院61年台上字第
    3099號判例足資參照。而所謂無瑕疵，係指被害人所為不利
    被告之陳述，與社會上一般生活經驗或卷存其他客觀事實並
    無矛盾而言。至所謂就其他方面調查認與事實相符，非僅以
    所援用之旁證足以證明被害結果為已足，尤須綜合一切積極
    佐證，除認定被告確為加害人之可能外，在推理上無從另為
    其他合理原因之假設，有一不合於此，即不能以被害人之陳
    述做為論斷之證據。故在告訴人指訴被告涉嫌犯罪之場合，
    縱令所訴情由依其所結合之旁證在情理上尚非絕無可能，若
    在一般生活經驗上仍可另認為其他有利被告之合理推斷，根
    據「罪證有疑，利於被告」之證據法則，即不得遽以片面之
    觀點，認為告訴人之陳述或其所本旁證已適為有罪判斷之依
    據推定其犯罪事實。
三、證據能力：
  (一)按被告以外之人（包括證人、鑑定人、告訴人、被害人及共
    同被告等）於審判外之陳述雖不符刑事訴訟法第159 條之1
    至之4 等4 條之規定，而經當事人於審判程序同意作為證據
    ，法院審酌該言詞陳述或書面陳述作成時之情況，認為適當
    者，亦得為證據；當事人、代理人或辯護人於法院調查證據
    時，知有刑事訴訟法第159 條第1 項不得為證據之情形，而
    未於言詞辯論終結前聲明異議者，視為有前項之同意，同法
    第159 條之5 定有明文。本件證人賴富英、陳鈺長、乙○○
    於警詢中之陳述，其性質雖屬傳聞證據，然業經本院審理時
    予以提示並告以要旨，且各經檢察官及被告等人表示意見，
    當事人已知上述筆錄乃傳聞證據，且均未於言詞辯論終結前
    對該等筆錄內容異議，本院審酌認為以之作為本案之證據亦
    屬適當，應具有證據能力。
  (二)再按被告以外之人於偵查中向檢察官所為陳述，除顯有不可
    信之情況者外，得為證據，同法第159 條之1 第2 項定有明
    文。偵查中對被告以外之人所為之偵查筆錄，或被告以外之
    人向檢察官所提之書面陳述，性質上均屬傳聞證據。惟現階
    段刑事訴訟法規定檢察官代表國家偵查犯罪、實施公訴，依
    法其有訊問被告之權，而實務運作時，檢察官偵查中向被告
    以外之人所取得之陳述，原則上均能遵守法律規定，不致違
    法取供，其可信度極高，職是，被告以外之人前於偵查中之
    陳述，除反對該項供述得具有證據能力之一方，已釋明「顯
    有不可信之情況」之理由外，即具證據能力。本件證人即告
    訴人乙○○於檢察官偵查中所為之陳述，未曾提及檢察官偵
    查時有不法取供之情形，檢察官、被告亦未釋明上開供述有
    顯不可信之情形，依上說明，證人乙○○偵查中之證言，具
    有證據能力。
四、公訴人認被告甲○○涉有恐嚇危害安全之犯行，無非係以證
    人張秋招、廖美芳之證述、告訴人乙○○之證述、天仁醫院
    休診公告影本1 份等資為論據。訊據被告堅決否認有恐嚇危
    害安全之行為，辯稱：伊只是受賴富英委託，向乙○○催討
    乙○○積欠賴富英之債務，伊並沒有恐嚇乙○○等語。經查
    ：
  (一)因賴富英、陳鈺長原任職天仁醫院期間，尚有部分薪資未領
    取，而委託被告代為領取，被告遂先後於94年8 月25日下午
    5 時許、翌日（即26日）上午8 時許，至天仁醫院向告訴人
    乙○○催討債務等情，業據證人賴富英、陳鈺長於警詢中證
    述（警卷第10至13頁）、證人張秋招、廖美芳於偵查中及本
    院審理時證述（偵卷第13至14頁、本院卷第20、28至29、51
    至53頁）、證人即告訴人乙○○於警詢、偵查及本院審理時
    證述甚詳（警卷第8 至9 頁、偵卷第22頁、本院卷第50頁）
    ，並有委託書2 份及切結書1 份附卷可稽（警卷第17、18頁
    、偵卷第24頁）。足認被告之此部分自白與事實相符，應堪
    採信。故被告於上開時、地，因受賴富英、陳鈺長之委託而
    向告訴人催討債務之事實，應堪認定。
  (二)於94年8 月25日下午5 時許，被告向告訴人催討債務時，被
    告雖與告訴人發生爭執，但在場或在附近之人並未聽聞恐嚇
    之情事，業據在場之證人張秋招於偵查及本院審理時證述（
    偵卷第13至14頁、本院卷第20、52頁）、證人賴世藤於本院
    審理時證述甚明（本院卷第60頁）。證人廖美芳則未在場等
    情，亦據證人廖美芳於偵查及本院審理時證述甚詳（偵卷第
    14頁、本院卷第28頁背面）。是證人即告訴人乙○○證述被
    告恐嚇云云，是否屬實，已值啟疑。且證人乙○○於本院審
    理時證稱：當時被告非常大聲，面目兇惡，伊有叫廖美芳或
    張秋招報警，警察來的時候，就把被告勸走，伊本不想追究
    ，但是隔天被告又來，伊才再追究此事云云（本院卷第50頁
    背面）。惟當天天仁醫院人員並未報警，轄區員警不曾前往
    天仁醫院處理該糾紛，僅於94年8 月26日（即翌日）上午11
    時2 分許，被告再次前往天仁醫院催討債務時，轄區員警有
    受理天仁醫院報案紀錄一情，亦有屏東縣警察局內埔分局95
    年5 月19日內警偵字第0950004660號函及函附之受理各類案
    件紀錄表1 份附卷足稽（本院卷第73、74頁）。是證人乙○
    ○此部分之證述顯與事實不符，不足採信。
  (三)又於翌日（即26日）上午8 時許，被告再次前往天仁醫院催
    討債務時，證人乙○○未曾與被告見面，被告並未恐嚇乙○
    ○等情，業據證人張秋招、廖美芳於本院審理時證述在卷（
    本院卷第51至53頁），核與證人乙○○於本院審理時證稱：
    被告是在前一天（指94年8 月25日）下午恐嚇伊，第二天被
    告早上來醫院並沒有恐嚇伊，伊當時在醫院7 樓，沒有下來
    與被告碰面等語相符（本院卷第51頁）。是證人乙○○於警
    詢及偵查中證稱：甲○○恐嚇伊云云，顯非事實，實難採信
    。再當時被告雖曾對張秋招、廖美芳佯稱：門壞掉了等語，
    並對病患佯稱：醫院今天休息，不看診等語，然被告並未施
    用任何強暴、脅迫手段阻止張秋招、廖美芳開啟天仁醫院大
    門，張秋招、廖美芳係因告知天仁醫院院長即證人乙○○，
    被告在該醫院一樓騷擾後，經乙○○指示當天休診，張秋招
    、廖美芳乃請病患離開，被告亦不曾施用任何強暴、脅迫手
    段，阻止病患看診或天仁醫院營業之事實，亦據證人張秋招
    、廖美芳於本院審理時證述在卷（本院卷第51至53頁）。且
    被告經員警到場勸導後隨即離開，亦有屏東縣警察局內埔分
    局受理各類案件紀錄表足憑（本院卷第74頁）。故被告之騷
    擾行為雖屬不妥，然尚未構成犯罪而應受刑罰，併此敘明。
  (四)另證人張秋招、廖美芳於偵查中並未曾證述：被告恐嚇乙○
    ○等語，有偵查筆錄附卷足憑。再經本院勘驗證人張秋招、
    廖美芳於偵查中之錄音帶，證人張秋招、廖美芳亦無上開證
    述，有本院勘驗筆錄及重製之偵查錄音帶譯文各1 份附卷可
    稽（本院卷第39至48頁）。是公訴人以證人張秋招、廖美芳
    於偵查中之證述，資為被告有罪之論據，容有誤會。再卷附
    之天仁醫院休診公告（偵卷第25頁），係天仁醫院於94年8
    月27日公告該院自94年8 月28日至同年9 月30日休診，核與
    本件公訴人所指犯罪時間不同，該休診公告與本件自無關連
    性，亦難據為被告不利之認定。
  (五)綜上所述，本件公訴人所舉之證據不足以證明被告有恐嚇危
    害安全之犯行。此外，復無其他積極證據足資證明被告有何
    公訴人所指訴之犯行，揆諸前揭說明，本件被告犯罪既不能
    證明，自應為被告無罪之諭知。
五、據上論斷，應依刑事訴訟法第452 條、第301 條第1 項，判
    決如主文。
中    華    民    國    95    年    8     月    17    日
                  刑事第五庭    審判長法  官   石家禎
                                      法  官   林家聖
                                      法  官   楊文廣
以上正本證明與原本無異。
如不服本判決應於收受本判決送達後十日內向本院提出上訴書狀，
其未敘述上訴理由者，並得於提起上訴後十日內向本院補提理由
書狀（均須按他造當事人之人數附繕本）「切勿逕送上級法院」
中    華    民    國    95    年    8     月    17    日
                                      書記官  林志憲


司法院資訊處製作；財團法人民間司法改革基金會備份。
